【裁判字號】    99,台上,3624
【裁判日期】    990610
【裁判案由】    常業詐欺
【裁判全文】
最高法院刑事判決            九十九年度台上字第三六二四號
上  訴  人  甲○○
上列上訴人因常業詐欺案件，不服台灣高等法院台中分院中華民
國九十九年一月十九日第二審更審判決（九十八年度重上更(一)字
第五二號；起訴案號：台灣台中地方法院檢察署九十二年度偵字
第一三二六九；移送併辦案號：九十四年度偵字第八七八０、八
八五０號），提起上訴，本院判決如下：
    主  文
上訴駁回。
    理  由
按刑事訴訟法第三百七十七條規定，上訴於第三審法院，非以判
決違背法令為理由，不得為之。是提起第三審上訴，應以原判決
違背法令為理由，係屬法定要件。如果上訴理由書狀並未依據卷
內訴訟資料，具體指摘原判決不適用何種法則或如何適用不當，
或所指摘原判決違法情事，顯與法律規定得為第三審上訴理由之
違法情形，不相適合時，均應認其上訴為違背法律上之程式，予
以駁回。本件上訴人甲○○上訴意旨略謂：伊於(一)、民國九十二
年二月間某日起至同年六月六日止，在台中市之「自然主義美顏
館」；(二)、同年六月十三至十五日，在同市之「典雅專業美容公
司」；(三)、同年九月間某日起至十一月四日止，在同市之「皇家
精緻舒活館」，分別擔任經理或負責人，而為假護膚、真詐財之
犯行；另於(四)、九十三年二月至五月三日止，在高雄市苓雅區之
「采葳健康休閒美容中心」；(五)、翌（四）日至同年八月十六日
止，在同市之「伊莎貝爾護膚名店」（其間曾遷移數次）；(六)、
九十四年一月三日至同年十月十三日止，於台中市區內，均以相
同手法行騙，實乃出於單一之常業詐欺犯意而作為。原審僅就上
開犯行之(一)至(三)部分論罪處刑，而未將具有實質上一罪之同一案
件即(四)至(六)部分，依刑事訴訟法第二百六十七條之規定，予以併
案審理，致其中(四)、(五)部分在台灣高雄地方法院審理，(六)部分由
台灣台中地方法院審理，於上訴人甚為不利，顯有適用法則不當
之違法云云。惟查：事實之認定，係屬事實審法院自由裁量判斷
之職權，此項職權之行使，倘不違背客觀存在之經驗法則或論理
法則，即難任憑己意，指摘為違法，據為上訴第三審之適法理由
。又實質上或裁判上一罪之案件，檢察官就犯罪事實一部起訴者
，依刑事訴訟法第二百六十七條規定，其效力及於全部，受訴法
院基於審判不可分原則，對於未經起訴之其餘部分，固應一併予
以審理，但此指想像競合犯或刑法修正前之連續犯、牽連犯等裁
判上一罪，或屬接續犯、吸收犯、結合犯、加重結果犯或刑法修
正前之常業犯等實質上一罪，或事實上一罪之情形而言，如不具
有該情，而係分別起意者，即屬數罪併罰範疇，無該法條之適用
。原判決已於理由四內，詳述上訴人於警詢供述：係因九十二年
底在「台中沒工作了」，始下高雄找工作，適遇舊識王巡津，介
紹伊到「采葳」等語，核與王巡津所述無異，足認此(四)及(五)二部
分，乃另行起意，而與上揭(一)至(三)之台中犯罪決意有間；至(六)部
分之台中犯行，係上訴人因上揭(五)之事遭警查獲，並經依法羈押
、釋放後所為，應認更係另一決意，縱然咸屬常業詐欺，要與上
揭(一)至(三)部分難認具有實質上一罪之關係，不生併案審理之問題
。所為之事實認定及得心證理由，俱有卷內各項證據資料可稽，
自形式上觀察，並不違背客觀存在之經驗法則或論理法則。上訴
意旨置原判決已明白論斷之事項於不顧，對於原審採證認事職權
之適法行使，任憑己意指摘為違法，且猶執陳詞，為相同之事實
爭辯，不能認為適法之第三審上訴理由。依上說明，應認其上訴
為違背法律上之程式，予以駁回。
據上論結，應依刑事訴訟法第三百九十五條前段，判決如主文。
中    華    民    國  九十九  年    六    月    十    日
                      最高法院刑事第十庭
                          審判長法官  花  滿  堂
                                法官  黃  正  興
                                法官  陳  東  誥
                                法官  林  錦  芳
                                法官  洪  昌  宏
本件正本證明與原本無異
                                      書  記  官
中    華    民    國  九十九  年    六    月   十四   日
                                                      K

司法院資訊處製作；財團法人民間司法改革基金會備份。
